【裁判字號】    96,交聲,23
【裁判日期】    970102
【裁判案由】    違反道路交通管理處罰條例聲明異議
【裁判全文】
福建金門地方法院交通事件裁定          96年度交聲字第23號
移送機關    金門縣公路監理所
異  議  人  甲○○
上列異議人因違反道路交通管理處罰條例案件，對於金門縣公路
監理所中華民國96年11月16日所為之裁決（金監裁字第裁36－C0
0000000號），聲明異議，本院裁定如下：
    主  文
原處分撤銷。
甲○○不罰。
    理  由
一、原處分機關金門縣公路監理所係以：異議人即受處分人（以
    下簡稱異議人）甲○○於民國96年9月26日20時53分，於台
    北縣永和市○○路268巷口，因不按遵行方向行駛 (自中山
    路1段逆向保平路268巷至保平路)，違反道路交通管理處罰
    條例第45條第1款規定，經警當場攔停舉發。駕駛人並當場
    出示證件且違規通知單亦交付駕駛人簽收，原處分機關金門
    縣公路監理所依道路交通管理處罰條例第45條第1款及道路
    交通管理事件統一裁罰基準及處理細則第43條、第44條之規
    定，以金監裁字第裁36－C00000000號裁決書裁處異議人罰
    鍰新臺幣（下同）1, 500元，並依第63條規定記違規點數1
    點等語。
二、異議人甲○○聲明異議意旨略以：案發當時本人在金門，如
    何能在台北違規？且經監理所人員致電車主乙○○小姐，該
    車主言違規者為該店員工，在該店已工作1個月，現已離職
    。本人長期在金門，且違規通知單上的簽名亦非本人筆跡，
    請法院查明，撤銷原處分云云。
三、按汽車駕駛人，爭道行駛有不按遵行方向行駛者，處新臺幣
    600元以上1,800元以下罰鍰，道路交通管理處罰條例第45條
    第1款定有明文。是以，依上揭規定條文所示，本條規定所
    處罰者為汽機車之實際駕駛人，而本件異議人堅稱，其並非
    實際之違規駕駛人，是以本件之主要爭點乃在於當日騎乘機
    車違規之駕駛人始否為異議人。經查：
（一）違規車輛之所有人乙○○於本院96年12月13日調查時證稱
      ：「 (法官問：今年9月26日有無借機車給你的員工騎乘
      ？)有，我是從9月17日至10月5日借給員工陳麗華騎，但
      是他在10月5日領完薪水後就不見人影。」，並當庭指認
      向其借機車之陳麗華並非異議人甲○○，並經證人指出向
      其借車之陳麗華乃異議人所提供友人照片左側之周佩君。
      證人乃本件交通違規事件之機車車主，實際違規之行為人
      即是向證人借用機車之員工，證人既於本院具結擔保其證
      述之真實性後，當庭指認異議人並非向其借車之人，並依
      異議人所出示之照片指認出實際上向其借車之周佩君，顯
      見本件舉發通知單所載之違規行為人並非異議人，應堪認
      定。
（二）又本院依職權傳喚台北縣政府警察局永和分局永和派出所
      員警丙○○到院亦證稱：他是本件交通違規事件之舉發人
      ，庭上的陳小姐我沒有見過她，但舉發當時天色昏暗，但
      是庭上的陳小姐我確實沒有見過她。印象中本件違規人是
      有出示證件，我在永和開單很久，但對於庭上的陳小姐沒
      有印象等語。證人為本件違規事件之舉發人，且為永和派
      出所執行交通取締之員警，在永和地區舉發交通違規案件
      已久，倘本件異議人確為當時違規之行為人，證人對於異
      議人應該會有印象，然依證人所述，證人對於異議人沒有
      任何印象，再佐以上開證人乙○○所述，本件違規機車在
      違規時間是借給案外人陳麗華，而非異議人，本件異議人
      所辯，其並非本件交通違規事件之實際駕駛人，自屬可採
      。
四、綜上所述，原處分機關以異議人甲○○於上開違規時、地，
    違反道路交通管理處罰條例第45條第1款之規定：「不按遵
    行之方向行駛」，而予以裁罰，然異議人既非本件違規之實
    際駕駛人，已如前述，原處分之裁罰對象即有所誤，因此原
    處分即無從予以維持，是異議人提出本件聲明異議，為有理
    由，原處分應予以撤銷。
五、據上論斷，應依道路交通管理處罰條例第八十七條第二項、
    道路交通案件處理辦法第二十條前段，裁定如主文。
中    華    民    國    97    年    1     月    2     日
                            交通法庭法  官  鄭銘仁
以上正本證明與原本無異
如不服本裁定應於送達後5日內向本院提出抗告狀
                                    書記官  許永溪
中    華    民    國    97    年    1     月    4     日


司法院資訊處製作；財團法人民間司法改革基金會備份。
